臺灣高等法院刑事判決　　　　　　　　　　　　　九十一年度交上易字第一六九號
　　上　訴　人　臺灣新竹地方法院檢察署檢察官
　　被　　　告　甲○○
　　選任辯護人　彭巧君
右上訴人因被告過失致人於死案件，不服臺灣新竹地方法院九十年度交訴字第九五號
，中華民國九十一年三月五日第一審判決（起訴案號：臺灣新竹地方法院檢察署九十
年度偵字第二七六二號）提起上訴，本院判決如左：
    主  文
上訴駁回。
    事實及理由
一、本案經本院審理結果，認第一審判決以被告甲○○係觸犯刑法第二百七十六條第
    一項之過失致人於死罪。同時審酌被告平日素行、過失程度、所生危害及犯後態
    度等一切情狀，量處有期徒刑三月，如易科罰金，以三百元折算一日。認事用法
    及量刑均無不當，應予維持，並引用第一審判決書記載之事實、證據及理由（如
    附件）。
二、公訴人上訴意旨以：（一）本件肇事道路因人行道旁之建物正在拆除，黃色警示
    標誌「施工危險請勿靠近」係圍在公車站牌及路樹上，人行道無法通行，原審認
    肇事地點之人行道尚可供通行，並認定被害人違規於夜間視線不良之際行走於慢
    車道上亦有過失，顯與事實不符。（二）告訴人已於九十年十一月七日依行車事
    故鑑定函附記，具狀向原審法院聲請覆議，原審未依告訴人聲請，亦有違誤。（
    三）被告謊稱車速僅有三十、四十公里，復一再爭辯人行道路可供行走，係因被
    告過失以致肇事；並於肇事後與兄姐對被害人家屬惡言相向，毫無悔意，亦無和
    解誠意，原審認被告已有悔意，犯後態度良好，實有違誤等語。
三、惟查：本件事故發生時，肇事路段人行道路旁建物前雖有廢棄物散落，建物部分
    並圍有黃色標線，然人行道部分應仍可供通行，業據證人即到場製作現場圖之警
    員趙啟志於原審結證明確，公訴人猶指案發時，肇事路段人行道無法通行，委無
    可採。再本件經公訴人提起上訴後，本院業已函請台灣省車輛行車事故覆議鑑定
    委員會覆議，經該會覆議結果認：「甲○○於夜間駕駛輕機車超速行駛，且未注
    意車前狀況撞擊同向前方行人，為肇事主因；行人楊興華於夜間行走慢車道時未
    注意安全，為肇事次因。」有該委員會九十一年七月二十二日府覆議字第九一一
    一九八號函在卷可稽。足見原審認定本件肇事被告與被害人均有過失，核無不當
    。再被告於本院調查、審理時均能坦承犯行，並已當庭與被害人家屬達成民事和
    解，賠償新台幣五十八萬三千元，此經本院載明筆錄在卷為憑。公訴人上訴指稱
    被告犯後毫無悔意，亦無和解誠意等語，已失依據。足見本件上訴，為無理由，
    應予駁回。
據上論斷，應依刑事訴訟法第三百七十三條、第三百六十八條，判決如主文。
本案經檢察官沈明彥到庭執行職務。
中      華      民      國   九 十 一   年     九     月    二 十 六    日
                              臺灣高等法院交通法庭
                                  審判長法  官  陳  祐  輔
                                        法  官  洪  昌  宏
                                        法  官  陳  國  文
右正本證明與原本無異。
不得上訴。
                                        書記官  蔡  棟  樑
中      華      民      國   九 十 一   年     九     月    二 十 六    日
附錄：本案論罪科刑法條全文
刑法第二百七十六條第一項：
因過失致人於死者，處二年以下有期徒刑、拘役或二千元以下罰金。
從事業務之人，因業務上之過失犯前項之罪者，處五年以下有期徒刑或拘役，得併科
三千元以下罰金。
附件
臺灣新竹地方法院刑事判決                            九十年度交訴字第九五號
    公  訴  人  臺灣新竹地方法院檢察署檢察官
    被      告  甲○○  男  二十五歲（民國○○○年○月○○○日生）
                        住台北縣永和市○○路一０四巷八弄二十號三樓
                        現住新竹縣竹東鎮○○路四二０號二樓
                        身分證統一編號：Ｆ一三五五九九四號
    選任辯護人  彭巧君律師
右列被告因過失致死案件，經檢察官提起公訴（九十年度偵字第二七六二號），本院
判決如左：
    主  文
甲○○過失致人於死，處有期徒刑參月，如易科罰金，以參佰元折算壹日。
    事  實
一、甲○○於民國九十年三月九日二十時五十分許，騎乘車牌號碼ＲＦＶ─七五０號
    輕機車（起訴書誤載為重機車），由新竹縣竹東鎮往新竹市方向行駛，於行經新
    竹市○○路○段一七九號前，原應注意車輛行進中，駕駛人應依限速行駛，並注
    意車前狀況，隨時採取必要安全措施，且依當時情形，為晴天、路況良好、無障
    礙物，視距良好，又無不能注意之情形，竟疏未注意，以超過限速時速四十公里
    以上（四十至六十公里間）之速度行駛於前開限速四十公里之路段，且於通過該
    路段時，未注意車前狀況，致遇同向行走在前，因路旁建築物拆除，致部分廢棄
    物散落於人行道上，使行走有障礙，而未依規定行走於慢車道上之行人楊興華（
    民國七年八月二十二日生）時，煞避不及，甲○○駕駛之機車撞擊楊興華，致楊
    興華因而受有頭部鈍力傷合併敗血性休克等傷害，經送醫後延至九十年四月一日
    上午五時許，不治死亡。甲○○於肇事後，犯罪未被發覺前，即向有偵查權之新
    竹市警察局第二分局埔頂派出所警員報案自首犯行，並接受裁判。
二、案經被害人之子乙○○訴請新竹縣警察局第二分局報驗後由臺灣新竹地方法院檢
    察署檢察官檢舉偵查起訴。
    理  由
一、訊據被告甲○○對於前開時地駕駛機車肇事，致被害人楊興華死亡之事實於警訊
    及偵、審中均坦承不諱，此亦核與被害人家屬乙○○指述情節相符，並有道路交
    通事故調查報告表及照片等在卷可資佐證，至被告於本院訊問時雖辯稱當時車速
    僅有三、四十公里云云，顯不足採，蓋其辯稱之依據係以事隔月餘後，其自行到
    場測量之結果為據，惟究係如何測量？以何憑據？其測量之方式亦未經實証，均
    無法認為被告當時之車速係以事隔月餘後自行測量結果未超過限速即得認定，再
    參以距案發時最近之被告於警訊中之供述，係答以當時時速約四、五十公里，而
    於相驗時，經檢察官訊問則供稱當時時速係五、六十公里等語，依被告當時之記
    憶及經多次訊問後之供述結果，均得認被告當時確已超速行駛，故其嗣後辯稱未
    超速之詞，尚不足採信，至其另辯稱因死者所著衣物顏色致無法注意行走於慢車
    道行人之詞，亦不可採，蓋駕駛車輛原即應注意車前狀況，且依肇事後遺留現場
    之血跡係在畫設有公車專用標誌及距路邊甚近，而於夜間駕車更該注意車前狀況
    ，被告未注意及此，貿然超速行駛，致遇狀況，煞避不及而肇事堪以認定。至被
    害人楊興華家屬陳稱該處人行道無法通行之詞亦不足採，此參以卷附事故當時之
    照片（相驗卷第十四至十六頁、本院卷第三十七至三十八頁）、事後被告所提出
    之九十年四月十四日所攝相片（本院卷第五十三頁）及被害人家屬所提出之相片
    （本院卷第六十八、六十九頁），事故發生當時人行道路旁之建物前雖有廢棄物
    散落，且於建物部分圍有黃色標線，然人行道部分應仍可供通行，此並經當時到
    場製作現場圖之証人趙啟志結証在卷，足認肇事地點之人行道應尚可供通行。又
    被害人楊興華確係因本件車禍事故致頭部鈍力傷合併敗血性休克死亡，業經臺灣
    新竹地方法院檢察署檢察官督同檢驗員相驗明確，有相驗屍體證明書、驗斷書及
    勘驗筆錄等在卷可憑，是被害人之死亡，係由被告之行為所致，其間有相當因果
    關係，已極為明確。按行車速度應依標誌規定，且駕駛人應注意車前狀況，並隨
    時採取必要之安全措施，道路交通安全規則第九十三條第一項第一款及第九十四
    條第三項均定有明文。被告於前揭時地駕駛車輛應注意能注意而不注意上開規定
    ，以致肇事，被告之行為自有過失，雖被害人因違規於夜間視線不良之際行走於
    慢車道上亦有過失，但被告仍難辭其過失之責任，本件經送台灣省竹苗區車輛行
    車事故鑑定委員會鑑定結果，亦持相同看法，有鑑定意見書附卷可稽，被告自白
    部分則核與事實相符，其犯罪事證明確，犯行洵堪認定。
二、核被告所為係犯刑法第二百七十六條第一項之過失致人於死罪。被告於肇事後，
    犯罪未被發覺前即向新竹市警察局第二分局埔頂派出所警員自首犯行，接受裁判
    ，業經証人即處理該案之警員羅偉中結証在卷，應依法減輕其刑。爰審酌被告係
    偶發初犯，其過失之程度之尚非重大，本件事故被害人亦應負過失責任，及被告
    肇事後即將被害人送醫，且於未查明家屬之時，均於醫院照料被害人，並負責營
    養費用及協助被害人家屬領取強制保險金新台幣一百四十多萬元，有統一發票、
    保單綜合查詢影本等在卷可稽，雖本件最後因金額之差距及雙方嗣後之言語歧異
    致未達成和解，惟仍得証明被告有悔悟之意及其犯後態度尚稱良好等一切情狀，
    量處如主文所示之刑，並諭知易科罰金之折算標準。
據上論斷，應依刑事訴訟法第二百九十九條第一項前段，刑法第二百七十六條第一項
、第四十一條第一項前段、第六十二條前段，罰金罰鍰提高標準條例第一條前段、第
二條，判決如主文。
本件經檢察官蕭斌志到庭執行職務。
中      華      民      國      九十一      年      三      月    五    日
                                臺灣新竹地方法院交通法庭
                                    法  官  王紋瑩
如不服本判決應於判決送達後十日內向本院提出上訴狀( 須附繕本 )。
告訴人或被害人對於判決如有不服具備理由請求檢察官上訴者，其上訴期間之計算係
以檢察官收受判決正本之日期為準。
                  書記官  馮玉玲
中      華      民      國      九十一      年      三      月    五    日
附錄本件犯罪引用法條：
刑法第二百七十六條第一項
因過失致人於死者，處二年以下有期徒刑、拘役或二千元以下罰金。
